【裁判字號】    89,訴,243
【裁判日期】    900329
【裁判案由】    違反槍砲彈藥刀械管制條例
【裁判全文】
台灣苗栗地方法院刑事判決                          八十九年度訴字第二四三號
    公  訴  人  臺灣苗栗地方法院檢察署檢察官
    被      告  甲○○
    指定辯護人  本院公設辯護人乙○○
右列被告因違反槍砲彈藥刀械管制條例案件，經檢察官提起公訴（八十九年度偵字第
二二三五號），本院判決如左：
    主  文
甲○○未經許可，持有子彈，累犯，處有期徒肆月，併科罰金新台幣壹萬元，罰金如
易服勞役，以新台幣玖佰元即銀元佰元折算壹日，扣案如附表一之霰彈伍顆沒收。
又未經許可，持有其他可發射子彈具有殺傷力之槍枝，累犯，處有期徒刑壹年貳月，
併科罰金新台幣貳萬元，罰金如易服勞役，以新台幣玖佰元即銀元佰元折算壹日，
扣案如附表二編號二之槍枝壹枝沒收。
又未經許可，製造其他可發射子彈具有殺傷力之槍枝，累犯，處有期徒刑伍年參月，
併科罰金新台幣拾萬元，罰金如易服勞役，以新台幣玖佰元即銀元參佰元折算壹日，
扣案之如附表二編號一槍枝壹枝、附表五編號三之改造九０手槍金屬槍身、附表三子
彈成品伍顆、附表四之火藥、附表五編號四、五之物、附表六之工具一批，均沒收之
。應執行有徒刑陸年柒月，併科罰金新台幣拾壹萬元，罰金如易服勞役，以新台幣玖
佰元即銀元佰元折算壹日。扣案之如附表一之霰彈伍顆、附表二編號一、二之槍枝
貳枝、附表五編號三之改造九０手槍金屬槍身、附表三子彈成品伍顆、附表四之火藥
、附表五編號四、五之物、附表六之工具一批，均沒收之。
    事   實
一、甲○○前曾因違反懲治盜匪條例案件，經臺灣高等法院判處有期徒刑八年，最高
    法院駁回其上訴確定，於民國（下同）八十二年十一月二十六日因縮短刑期假釋
    出獄並交付保護管束，指揮書縮刑期滿日期為八十五年十二月十一日，期滿未經
    撤銷假釋而執行完畢，仍不知悛改。竟未經許可，於八十八年七、八月間某日，
    收受綽號「紅猴」之成年男子所交付具殺傷力之如附表一霰彈五顆而持有；又另
    行起意於八十九年三月間某日，在新竹市○○街「中原書局」內，購得附表二編
    號一、二、附表四編號一至四等槍枝後，未經許可加以持有，其中附表一編號二
    之掌心雷槍枝一枝具有殺傷力，該書局並同時贈予其玩具空彈殼子彈七十八顆及
    火葯。甲○○旋於同年四月間，在其位於苗栗縣竹南鎮龍鳳里五鄰怡園新村十一
    號之住處內，以其所有如附表六所示工具，未經許可，以車通槍管及轉輪彈倉內
    阻鐵之方式，製造附表二編號一及附表五編號一之槍枝各一枝，其中附表二編號
    一經其製造成其他可發射子彈具有殺傷力之槍枝，附表五編號一之槍枝，則因槍
    管部分阻鐵遭車除，惟尚未完全貫通而不具殺傷力，並將前述受贈之空彈殼子彈
    彈頭拆除後，裝填火藥、鋼珠製造成具有殺傷力之子彈八顆，其並持附表一編號
    一製造手槍試射子彈，能完成發射。嗣於八十九年六月七日十五時許，在上揭住
    處為警當場查獲，並扣得如附表一至附表五所示槍、子彈、火藥等物及附表六所
    示供犯罪所用工具一批，其中附表一編號一槍枝已有五發子彈上膛。
二、案經苗栗縣警察局竹南分局報請臺灣苗栗地方法院檢察署檢察官偵查起訴。
    理  由
一、訊據被告甲○○對於右揭事實，除否認持有附表二編號二掌心雷手槍一枝，辯稱
    不知其具有殺傷力云云外，其餘對於持有霰彈、購買玩具金屬手槍、受贈塑膠彈
    頭子彈、火藥、車製槍管、製造子彈及試射槍、彈等犯行均坦白承認，且有附表
    一至六所示之物扣案可資佐証，而上開扣案之槍、彈、槍管經送鑑定結果，附表
    一霰彈伍顆均係制式口徑１２ＧＡＵＧＥ霰彈，均具有殺傷力；附表二編號一之
    點三八手槍一枝，經車通槍管及轉輪彈倉內阻鐵製造而成，其中心銷簧之彈力稍
    嫌不足，致無法正常扣押扳機，惟經適當操作，仍可供擊發適用之子彈，認具殺
    傷力；附表二編號二之掌心雷一枝，機械性能良好，經檢視，其槍管內具部分阻
    鐵，惟仍可通過直徑約四ｍｍ之鋼珠，認可供擊發適用子彈，具殺傷力；送鑑之
    改造子彈成品八顆均係由玩具子彈改造而成（具直徑約六ｍｍ），採樣三顆試射
    ，均可擊發，均具殺傷力；附表五編號三之改造九０手槍則係玩具槍之金屬槍身
    ，此有內政部刑事警察局八十九年六月二十日刑鑑字第七三九六七號鑑驗通知書
    一份附卷可稽，堪認被告上開自白與事實相符。
二、被告雖否認持有附表二編號二掌心雷手槍一枝係具殺傷力之槍枝，指定辯護人辯
    護意旨亦稱：該槍枝槍管仍俱部分阻鐵，以正常子彈射擊，彈頭因受阻無法向前
    擊出而產生膛炸，將傷及持槍之人，另依刑事警察局之鑑驗方式，以未具彈頭之
    子彈射擊，再以火藥中填置若干小彈丸取代，然填入彈丸量並未載明，對射擊後
    雖有部分彈通過槍管得以射出，但因受阻於鐵阻未能射出而留於槍管內，甚且因
    而反彈，造成槍枝本身或持槍人傷害之彈丸又有多少，俱未詳載，而無法得知，
    此等傷害力有多大，一般人是否敢冒此風險射，均因鑑驗時，以機器手臂取代自
    然人持槍，而無法得知，故鑑驗與常理有違，實難作為鑑驗標準等語，惟該槍枝
    之鑑定方法及其性能，業經內政部警政署刑事警察局於九十年三月五日以（九０
    ）刑鑑字第二七一二五號鑑驗通知書函示在卷，並函附該局（八七）刑鑑字第一
    六０三五號、（八九）刑鑑字第一九四一一六號就該同型槍枝實際試射過程、結
    果及照片資料在卷可參，本院認該槍枝槍管內雖具部分阻鐵，惟仍可通過宜徑約
    四ｍｍ之鋼珠，行為人若不顧將傷及己身而執意射擊，仍可傷及他人甚明，因認
    仍具可發射子彈具有殺傷力之槍枝無訛，被告所辯尚不足採。
三、按槍砲彈藥刀械管制條例第十一條第一項於八十九年七月五日僅就文字修正為未
    經許可，製造、販賣或運輸第四條「第一項」第一款所稱其他可發射金屬或子彈
    具有殺傷力之各式槍砲者，法定刑仍同於修正前，依刑法第二條第一項前段，適
    用修正後之規定，核被告於八十八年七、八月間某日收受綽號「紅猴」之成年男
    子所交付具殺傷力之如附表一霰彈五顆未經許可而持有，係犯槍砲彈藥刀械管制
    條例第十二條第四項之未經許可持有子彈罪；被告購買附表二編號二可發射金屬
    子彈具有殺傷力之掌心雷槍枝一枝及附表五編號三金屬槍身後，未經許可而持有
    ，係犯修正後槍砲彈藥刀械管制條例第十一條第四項持有其他可發射金屬或子彈
    具有殺傷力之槍枝及第十三條第四項未經許可持有其他可發射子彈具有殺傷力之
    改造手槍之主要組成零件罪。被告車製附表一編號一、附表五編號二之槍枝二枝
    後製造手槍二枝，其中附表一編號一槍枝可發射金屬或子彈具有殺傷力之槍砲，
    係犯同條例修正後第十一條第一項之製造其他可發射子彈具有殺傷力之改造手槍
    罪，附表五編號二之槍枝則因槍管內部分阻鐵遭車除，惟尚未完全貫通，不具殺
    傷力，惟修正後槍砲彈藥刀械管制條例第十一條之罪，係侵害社會法益之罪，其
    製造之槍砲雖有數支，但其製造行為僅一個，且侵害單一社會法益，僅成立一罪
    ，其中附表一編號一槍枝，既已達既遂程度，則僅論以該條例第十一條第一項之
    罪；被告同時製造附表三可擊發，均具殺傷力之子彈成品八顆，則構成同條例第
    十二條第一項之製造子彈罪。被告製造其他可發射子彈具有殺傷力之槍砲及子彈
    後，加以持有之行為，為該製造行為所吸收，不另論罪。又被告上開持有附表五
    編號三製造槍砲之主要組成零件罪，係為持以製造改造手槍之用，其持有改造手
    槍之主要組成零件之行為與被告製造槍枝間，顯具有方法、結果之牽連關係，應
    依刑法第五十五條牽連犯之規定，從一較重之同條例第十一條第一項製造其他可
    發射子彈具有殺傷力之槍砲罪論處。又被告基於一個接續製造之犯意，在相同地
    點、接近時間內接續製造上開改造槍枝及子彈，係以一個接續行為觸犯槍砲彈藥
    刀械管制條例第十一條第一項之未經許可製造其他可發射子彈具有有傷力之槍砲
    罪及同條例第十二條第一項之未經許可製造子彈罪，應依刑法第五十五條想像競
    合犯之規定，從一較重之未經許可製造其他可發射子彈具有殺傷力之改造手槍罪
    論處。被告所犯上開未經許可持有子彈罪、未經許可持有可發射子彈具有殺傷力
    槍枝罪及未經許可製造可發射子彈具有殺傷力槍枝罪，犯意各別，罪各互異，應
    予分論併罰。另被告前曾因違反懲治盜匪條例案件，經臺灣高等法院判處有期徒
    刑八年，最高法院駁回其上訴確定，於八十二年十一月二十六日因縮短刑期假釋
    出獄並交付保護管束，指揮書縮刑期滿日期為八十五年十二月十一日，期滿未經
    撤銷假釋而執行完畢，此有台灣高等法院檢察署刑案紀錄簡覆表及臺灣高等法院
    被告全國前案紀錄表各一份在卷可稽，其於五年以內再犯本案有期徒刑以上之罪
    ，係屬累犯，依法應加重其刑。
四、復按未經許可製造或持有槍砲、彈藥之主要組成零件者，分別處以三年以上十年
    以下有期徒刑、六月以上五年以下有期徒刑，槍砲彈藥刀械管制條例第十三條第
    一項、第四項分別定有明文，揆其立法意旨係為防制不法分子，利用化整為零方
    式分批製造、持有以規避查覺及處罰，乃對於情節較輕之製造、持有主要組成零
    件（經中央主管機關公告者為限）行為亦明文增列處罰規定，是該條所規定處罰
    之行為似不包括未經許可製造或持有子彈之組成零件在內，蓋依同條例第四條第
    三項之規定，槍砲彈藥之主要組成零件種類，由中央主管機關公告之，而依中央
    主管機關內政部於八十六年十一月二十四日以台八六內警字第八六七○六八三號
    公告關於彈藥之主要組成零件，則僅就該條例第四條第一項第二款彈藥中之炸彈
    及爆裂物之主要組成零件種類加以公告，至於其他各式槍砲所使用之砲彈、子彈
    之主要組成零件種類則未公告，顯係為避免刑度失衡而有意省略，否則如謂未經
    許可而製造或持有子彈之組成零件行為，亦分別構成未經許可製造或持有彈藥之
    主要組成零件罪，則依同條例第十三條第一項、第四項之規定，其法定刑分別為
    三年以上十年以下有期徒刑、六月以上五年以下有期徒刑，反較情節較重之未經
    許可製造或持有子彈罪，依同條例第十二條第一項、第四項之規定，其法定刑分
    別為一年以上七年以下有期徒刑、五年以下有期徒刑為重，法律適用顯失輕重，
    從而被告持有附表五編號五受贈之空彈殼子彈七十八顆及附表四火葯後加以持有
    以及製造彈頭之行為，應均不另構成犯罪（司法院第三十八期司法業務研究會研
    討意見參照）附此敘明。
五、爰審酌被告之素行、被告製造可發射子彈具有殺傷力之槍枝、子彈之目的非意在
    供自己犯罪所用之動機、持有、製造之數量、犯後坦認改造槍枝、製造子彈犯行
    ，態度尚屬良好等一切情狀，分別量處如主文所示之刑及併科如主文所示之罰金
    ，並定其應執行之刑，罰金部分並諭知易服勞役之折算標準。
六、扣案之附表一霰彈伍顆，認均具殺傷力；附表二編號一、二枝槍枝經送驗後，均
    認具有殺傷力，已如前述；附表五編號三之改造九０手槍金屬槍身及附表三子彈
    成品伍顆（另有參顆送鑑試射己不復存在），可擊發，具殺傷力，皆屬違禁物，
    應依刑法第三十八條第一項第一款之規定沒收之。另扣案附表四之火藥、附表五
    編號四、五之物、附表六之工具一批，均係被告所有，業據其供明，就附表六之
    工具一批被告雖僅坦承鑽孔機一台、剉刀六支為其製造槍枝所用之物，其餘工具
    係用以製作玉石之用，惟證人即查獲查案警員林育旺到庭證述：扣案工具係經被
    告承認用來改造槍彈之工具，被告用以磨石頭用之其他工具則未扣案等語（參見
    本院卷一三七頁筆錄），足徵附表六所示之工具一批係被告所有供前開犯罪所用
    之物甚明，均應依刑法第三十八條第一項第二款之規定沒收之。至送驗試射之三
    顆子彈，均可擊發認具殺傷力，惟業於鑑驗時試射，已非屬違禁物，亦無利用價
    值，非屬違禁物，自無從併予宣告沒收，附此敘明。
七、末按槍砲彈藥刀械管制條例第十九條第一項規定：「犯第七條、第八條、第十條
    、第十一條、第十二條第一項至第三項、第十三條第一項至第三項之罪，經判處
    有期徒者，應於刑之執行完畢或赦免後，令入勞動場所，強制工作，其期間為三
    年。」，此規定業經司法院大法官會議釋字第四百七十一號解釋，認「此項規定
    不問對行為人有無預防矯治其社會危險性之必要，一律宣付強制工作三年，限制
    其中不具社會危險性之受處分人之身體、自由部分，其所採措施與所欲達成預防
    矯治之目的及所需程度，不合憲法第二十三條所定之比例原則。犯上開條例第十
    九條所定之罪，不問對行為人有無預防矯治其社會危險性之必要，一律宣付強制
    工作三年之部分，與本解釋意旨不符，應自本解釋公布之日起不予適用」，依其
    精神，保安處分既係對受處分人將來之危險性所為拘束其身體、自由等之處置，
    以達教化與治療之目的，為刑罰之補充制度，自應斟酌行為人所為行為之嚴重性
    、行為人所表現之危險性，及對於行為人未來行為之期待性、被告是否有犯罪之
    習慣、以犯罪為常業或因無正常工作而犯罪等情形等。查本件被告甲○○平時以
    磨石頭為業，此業經證人即警員林育旺證述屬實，難認被告有製造槍、彈之犯罪
    習慣，亦非有以犯某種犯罪為常業之情形，是本件被告尚非嚴重之職業性犯罪，
    且被告僅係單純改造槍枝，並未恃以犯罪，本院認所具社會危險性非鉅，而被告
    所犯之罪，亦經本院判處重刑，已足以達到預防其再犯之特別目的，參照上開大
    法官會議解釋意旨及刑法第九十條第一項規定之精神，認本件被告尚無宣告強制
    工作，以矯治其社會危險性之必要，併予敘明。
據上論斷，應依刑事訴訟法第二百九十九條第一項前段，新法修正後槍砲彈藥刀械管
制條例第十一條第一項、第四項、第十二條第一項、第四項、第十三條第四項，刑法
第二條第一項前段、第十一條前段、第四十二條第二項、第四十七條、第五十五條、
第五十一條第五款、第七款、第三十八條第一項第一款、第二款，罰金罰鍰提高標準
條例第二條，現行法規所定貨幣單位折算新台幣條例第二條，判決如主文。
本案經檢察官戴瑞麒到庭執行職務。
中      華      民      國    九十      年      三      月    二十九    日
                        臺灣苗栗地方法院刑事第二庭
                                        法  官  黃  賢  婷
右正本證明與原本無異。
如不服本判決，應於判決送達後十日內向本院提出上訴狀( 應附繕本 )，上訴於
臺灣高等法院台中分院。
                                        書記官  李  學  詩
中      華      民      國    九十      年      三      月    二十九    日
附錄論罪科刑法條：
槍砲彈藥刀械管制條例第十一條第一項、第四項：
未經許可，製造、販賣或運輸第四條第一款所稱其他可發射金屬或子彈具有殺傷力之
各式槍砲者，處五年以上有期徒刑，併科新臺幣一千萬元以下罰金。
未經許可，持有、寄藏或意圖販賣而陳列第一項所列槍砲者，處一年以上七年以下有
期徒刑，併科新臺幣七百萬元以下罰金。
槍砲彈藥刀械管制條例第十二條第一項、第四項：
未經許可，製造、販賣或運輸子彈者，處一年以上七年以下有期徒刑，併科新臺幣五
百萬元以下罰金。
未經許可，持有、寄藏或意圖販賣而陳列子彈者，處五年以下有期徒刑，併科新臺幣
三百萬元以下罰金。
槍砲彈藥刀械管制條例第十三條第四項：
未經許可，持有、寄藏或意圖販賣而陳列第一項所列零件者，處六月以上五年以下有
期徒刑，併科新臺幣三百萬元以下罰金。
┌───────────────────────────────────┐
│附表一                                                                │
├───────────────────────────────────┤
│    霰彈伍顆：均係制式口徑１２ＧＡＵＧＥ霰彈（彈底標記參顆為「ＦＩＯＣ│
│      ＣＨＩ１２ＩＴＡＬＹ」，貳顆為「ＡＣＴＩＶ １２ ＡＣＴＩＶ １２ │
│      」），認均具殺傷力。                                            │
└───────────────────────────────────┘
┌───────────────────────────────────┐
│附表二                                                                │
├─┬─────────────┬────────────┬──────┤
│  │       槍枝               │    說明                │   殺傷力   │
│編│  點三八手槍一枝          │認係仿ＳＭＩＴＨ＆      │  具殺傷力。│
│號│（槍枝管制編號：          │ＷＥＳｉＳＯＮ廠        │            │
│一│ 0000000000）   │轉輪手槍製造之          │            │
│  │                          │金屬玩具手槍            │            │
├─┼─────────────┼────────────┼──────┤
│編│   掌心雷一枝             │ 係仿ＤＥＲＲＩＮＧＥＲ │            │
│號│ （槍枝管制編號：         │ 雙管手槍製造之金屬玩具 │  具殺傷力  │
│二│ 0000000000）   │ 手槍                   │            │
└─┴─────────────┴────────────┴──────┘
┌───────────────────────────────────┐
│附表三                                                                │
├───────────────────────────────────┤
│    子彈成品伍顆（另參顆送鑑試射）：原子彈成品八顆均係由玩具子彈改造而│
│                                    成（具直徑約六ｍｍ），採樣三顆試射│
│                                    ，均可擊發，認均具殺傷力。        │
└───────────────────────────────────┘
┌───────────────────────────────────┐
│附表四                                                                │
├───────────────────────────────────┤
│  火藥餘０．七０公克（毛重二．二八公克，淨重一．一三公克，取０．四三公│
│                      克鑑驗，餘０．七０公克）                     │
│                  ：檢出硝化甘油、硝化纖維等成分，認係制式雙基發射火藥│
│                  ：（火藥０．七０公克仍在移送機關苗栗縣警察局竹南分局│
│                      保管中，未送贓物庫）                            │
└───────────────────────────────────┘
┌───────────────────────────────────┐
│附表五                                                                │
├───────────────────────────────────┤
│編號一：點三八手槍一枝（槍枝管制編號：0000000000），認係仿Ｓ│
│        ＭＩＴＨ＆ＷＥＳｉＳＯＮ廠轉輪手槍製造之金屬玩具手槍，無殺傷力│
├───────────────────────────────────┤
│編號二：改造九０手槍（槍枝管制編號：0000000000）認係仿ＳＩＧ│
│        ＳＵＥＲ廠半自動手槍製造之金屬玩具手槍，不具殺傷力。          │
├───────────────────────────────────┤
│編號三：改造九０手槍（槍枝管制編號：0000000000）係玩具槍之金│
│        屬槍身。                                                      │
├───────────────────────────────────┤
│編號四：長槍槍機壹枝，係玩具長槍之金屬槍機。                          │
├───────────────────────────────────┤
│編號五：改造子彈半品七十八顆其中六十七顆係玩具空彈殼不具殺傷力；三顆係│
│        玩具空彈殼加裝玩具槍用底火帽而成，不具殺傷力。                │
└───────────────────────────────────┘
┌───────────────────────────────────┐
│附表六                                                                │
├───────────────────────────────────┤
│鑽孔機壹台、砂輪機貳台、砂輪片參片、鐵剪壹支、剉刀陸支、油標尺壹支、尖│
│嘴鉗貳支、六角板手捌支、鑽頭拾伍支、鑽石頭捌支、黃銅壹支、彈簧肆支、活│
│動扳手壹支、鋼珠彈頭壹盒、起子陸支。                         │
└───────────────────────────────────┘


司法院資訊處製作；財團法人民間司法改革基金會備份。
